【裁判字號】    89,簡上,432
【裁判日期】    891215
【裁判案由】    債務人異議之訴
【裁判全文】
臺灣臺中地方法院民事判決  八十九年度簡上字第四三二號
    上  訴  人  乙○○
    被  上訴人  甲○○○
右當事人間債務人異議之訴事件，上訴人對於中華民國八十九年九月十三日本院臺中
簡易庭八十九年度中簡字第一九一七號第一審判決提起上訴，本院判決如左：
    主    文
上訴駁回。
第二審訴訟費用由上訴人負擔。
    事    實
一、上訴人方面：
（一）聲明：
  １、原判決廢棄。
  ２、被上訴人在第一審之訴駁回。
（二）陳述：除與原審判決書所載者相同茲予引用外，補稱：
  １、被上訴人簽發之本票二紙，係其積欠上訴人貨款七十萬元之一部分借條，並非
      一般行使票據上之請求權，且上訴人之貨款債權尚未時效消滅。
  ２、上訴人曾於民國八十二年六月二十二日以存證信函向被上訴人催討貨款，但因
      被上訴人於同年間倒閉後即找不到人，以致上訴人無法行使權利。
（三）證據：援用原審之證據方法，另提出存證信函一件為證。
二、被上訴人方面：
（一）聲明：駁回上訴。
（二）陳述：除與原審判決書所載者相同茲予引用外，補稱：自始均住在原住址，並
      未離開，派出所管區警員可證明。
    理    由
一、本件被上訴人主張上訴人執有被上訴人簽發如附表所示之本票二紙（下稱系爭本
    票），並經  鈞院准予強制執行，惟系爭本票已罹於時效，爰依強制執行法第十
    四條之規定，提起本件訴訟。上訴人則以系爭本票僅係被上訴人積欠貨款之借條
    ，上訴人所行使的是貨款請求權，並非票據上之權利，貨款請求權尚未罹於時效
    ；又被上訴人自八十二年間倒閉後即行蹤不明，致使上訴人無從請求等語，資以
    抗辯。
二、查系爭本票之到期日各為八十二年五月二十三日、八十三年十月二十日，上訴人
    於系爭本票屆期後，並未遵期提示，遲至八十八年九月三十日始聲請本票裁定，
    經本院八十八年度票字第一五二０五號裁定准許強制執行。嗣於八十九年一月十
    一日，上訴人乃執上開本票裁定聲請強制執行，經本院民事執行處以八十九年度
    執字第一二一六號受理在案，並已查封被上訴人財產等情，為兩造所不爭執，並
    經本院調取本院八十八年度票字第一五二０五號、八十九年度執字第一二一六號
    民事案卷審閱無訛，堪信屬實。
三、按票據上之權利，對本票發票人自到期日起算，三年間不行使，因時效而消滅。
    又消滅時效，因請求而中斷；時效因左列事由而中斷：一請求。二承認。三起訴
    。時效因請求而中斷者，若於請求後六個月內不起訴，視為不中斷，票據法第二
    十二條第一項、民法第一百二十九條第一項、第一百三十條分別定有明文。本件
    被上訴人主張系爭本票業已罹於時效，上訴人則否認之，並以前揭情詞置辯。經
    查：
  １、系爭本票之到期日各為八十二年五月二十三日、八十三年十月二十日，上訴人
      則於八十八年九月三十日始聲請本票裁定等事實，已如前述，上訴人顯未於系
      爭本票到期日起算三年間行使票據上之權利，至臻明確。
  ２、上訴人雖辯稱曾於八十二年六月二十二日以存證信函催討云云，並提出存證信
      函一件為證，但並未於催討後六個月內向被上訴人起訴請求，揆諸前開規定，
      時效視為不中斷，所辯尚無足採。
  ３、上訴人又以被上訴人於八十二年起即行蹤不明，無從請求云云置辯，業據被上
      訴人否認，上訴人復未舉證以實其說，已難信為實在。惟縱認被上訴人確有行
      蹤不明之情形，在民事訴訟程序上另設有公示送達程序可資救濟，尚無礙於上
      訴人權利之行使，是以上開所辯亦不可採。
  ４、上訴人另謂其所請求的是貨款，並非行使票據上之權利，貨款請求權之時效尚
      未消滅云云。惟查，上訴人於本院八十九年度執字第一二一六號民事執行程序
      ，係以八十八年度票字第一五二０五號本票裁定為執行名義等情，有上開案卷
      可資佐憑，縱使系爭本票係因被上訴人積欠上訴人貨款而簽發，然因本票准予
      強制執行之聲請，係專就本票權利行使之便利性所設之規定，依該規定所為之
      主張，自以票據上之權利為限，上訴人辯稱係行使貨款請求權，貨款請求權並
      未罹於時效云云，要無足取。
  ５、綜上，上訴人執有被上訴人簽發如附表所示之本票二紙，業已罹於時效一節，
      堪以認定。
四、末按時效完成後，債務人得拒絕給付。又執行名義無確定判決同一之效力者，於
    執行名義成立前，如有債權不成立或消滅或妨礙債權人請求之事由發生，債務人
    亦得於強制執行程序終結前提起異議之訴，民法第一百四十四條第一項、強制執
    行法第十四條第二項分別定有明文。本件上訴人執有之系爭本票既已罹於時效，
    且被上訴人又提出時效抗辯而拒絕給付，自屬有妨礙債權人請求之事由發生，揆
    諸上開規定，被上訴人自得提起異議之訴。
五、從而，被上訴人依強制執行法第十四條第二項規定，請求本院八十九年度執字第
    一二一六號所為之強制執行程序應予撤銷，洵屬有據，應予准許。原審判決為被
    上訴人勝訴判決，於法並無不合。上訴意旨指摘原判決不當，求予廢棄改判，為
    無理由，應予駁回其上訴。
據上論結，本件上訴為無理由，依民事訴訟法第四百三十六條之一第三項、第四百四
十九條第一項、第七十八條，判決如主文。
中      華      民      國    八十九    年     十二     月     十五     日
                              臺灣臺中地方法院民事第三庭
~B審判長法官  林清鈞
~B法      官  許冰芬
~B法      官  莊嘉蕙
右為正本係照原本作成
不得上訴。
中      華      民      國    八十九    年     十二     月     十五     日
~B法院書記官
~FO
附表：
┌──┬──────────┬──────────┬───────────┬──────────┐
│編號│ 票  據  號  碼     │票面金額（新臺幣）  │ 發  票  日（民國）   │ 到  期  日（民國） │
├──┼──────────┼──────────┼───────────┼──────────┤
│ 一 │００五九五一        │陸萬元              │ 八十二年四月十六日   │八十二年五月二十三日│
├──┼──────────┼──────────┼───────────┼──────────┤
│ 二 │00000000    │伍萬元              │ 八十三年八月二十二日 │八十三年十月二十日  │
└──┴──────────┴──────────┴───────────┴──────────┘


司法院資訊處製作；財團法人民間司法改革基金會備份。
